【裁判字號】    97,審易,332
【裁判日期】    971128
【裁判案由】    詐欺
【裁判全文】
臺灣士林地方法院刑事判決             97年度審易字第332號
公  訴  人  臺灣士林地方法院檢察署檢察官
被      告  甲○○
上列被告因詐欺案件，經檢察官提起公訴（97年度偵字第7642號
），暨併案審理（臺灣臺中地方法院檢察署97年度偵字第7521號
），被告於準備程序中就被訴事實為有罪之陳述，本院合議庭裁
定由受命法官獨任改依簡式審判程序審理，並判決如下：
    主  文
甲○○幫助意圖為自己不法之所有，以詐術使人將本人之物交付
，處有期徒刑貳月，如易科罰金以新臺幣壹仟元折算壹日。緩刑
參年。
    事  實
一、甲○○明知將自己帳戶提供不熟識之他人使用，依一般社會
    生活經驗，本可得預見可能幫助不法犯罪集團掩飾或隱匿犯
    罪所得之財物，致使被害人及警方追查無門，仍不違背其本
    意，基於幫助詐欺取財之犯意，於民國96年12月中旬某時許
    ，在臺中市○○路上的茶店，將其設於安泰商業銀行沙鹿分
    行（設於臺中縣沙鹿鎮○○街15之5 號）帳號為0000000000
    0000號帳戶之提款卡及密碼，交付予不詳姓名年約30歲綽號
    「阿志」之成年男子，並取得該男子所交付之新臺幣（下同
    ）13,000元之代價，該男子並將上開提存工具轉交予其他詐
    欺集團成員。嗣該詐欺集團成員乃基於意圖為自己不法所有
    之詐欺取財犯意，分別為：(一)於96年12月30日下午4 時許，
    撥打電話給在臺北市○○區○○街101 巷3 號2 樓住處之乙○○，佯稱其為警察局某派出所之員警，並向乙○○誆稱其
    個人資料及金融帳戶遭詐騙集團利用，要求乙○○以轉帳匯
    款至安全帳戶測試之方式，使乙○○不疑有他，遂依該詐欺
    集團成員指示操作提款機，於97年1 月1 日將5,000 元轉帳
    匯入甲○○所申辦之上開帳戶內，旋即遭詐欺集團成員提領
    一空；(二)於96年12月31日晚上10時許，在網路佯裝為「翡兒
    小姐」，並與在臺北市○○區○○路255 巷15號住處上網之
    丙○○聊天，丙○○不疑有他，而與之相約在臺北市士林區
    ○○○路6 段360 號臺北富邦銀行前見面，惟因「翡兒小姐
    」未出現，丙○○又遭另1 名詐欺集團成員以電話聯絡向其
    訛稱：須匯款金錢作為見面費用、女子見面保釋金及確認是
    否為軍警身分等語，致丙○○陷於錯誤，依照對方指示，先
    後於同日晚上11時55分許及翌日凌晨1 時48分許，至提款機
    分別匯款5,000 元及10,000元至甲○○所申辦之上開帳戶內
    ，旋即遭詐欺集團成員提領一空。嗣經乙○○、丙○○2 人
    發覺有異，分別報警處理，始查悉上情。
二、案經臺北市政府警察局士林分局報告臺灣士林地方法院檢察
    署檢察官偵查起訴暨臺灣臺中地方法院檢察署檢察官聲請併
    案審理。
    理  由
一、上開犯罪事實，業據被告甲○○於本院準備程序期日及審理
    中坦承不諱，且經證人即被害人乙○○、丙○○分別於警詢
    中證述明確，並有被害人乙○○提出之新光銀行存摺影本1
    紙、被害人丙○○提出之臺北富邦銀行自動櫃員機交易明細
    表影本2 紙、被告甲○○所申辦之上開帳戶開戶印鑑卡、存
    提明細表各1 份在卷可稽，應甚明確，而堪認定。
二、按金融存款帳戶，係作為存戶個人財產保管之用，與存戶之
    存摺、提款卡及密碼相結合，其專屬性、私密性甚高，除非
    本人或與本人具密切之關係者，難認有何理由可自由流通使
    用該存摺、提款卡及密碼，而一般人亦均應有妥為保管存摺
    、提款卡及密碼，以防止被他人冒用之認識，縱有特殊情況
    偶有將存摺、提款卡及密碼交付他人之需，亦必深入瞭解其
    用途後再行提供使用，此為吾人日常生活經驗與事理；且觀
    諸現今社會上，詐騙者蒐購人頭帳戶，持以作為詐欺取財犯
    罪所得掩飾之用，常有所聞，交付帳戶資料予非親非故之人
    ，受讓人可能係為從事詐欺犯罪，已屬人盡皆知之事，被告
    於本院審理中亦自承：伊有懷疑對方可能持伊帳戶作為不法
    使用等語（參見本院97年11月5 日準備程序筆錄、97年11月
    25日審判程序筆錄），是被告應可預見提供帳戶予不相識之
    他人，恐將被利用其金融機構帳戶，作為詐欺犯罪使用，竟
    仍將上開帳戶之提款卡及密碼等提領工具交付予不熟識之人
    ，供詐欺集團作為上開詐欺取財犯罪使用，顯不違反其本意
    ，其幫助他人犯詐欺取財罪之不確定故意至明，則被告幫助
    犯詐欺取財之犯行堪以認定。
三、核被告所為，係犯刑法第339 條第1 項之詐欺取財罪。被告
    對詐欺正犯提供帳戶資以助力，但並未參與詐欺犯罪行為之
    實行，應屬幫助他人實行犯罪行為，為幫助犯，乃依刑法第
    30條第2 項之規定減輕其刑。被告以一提供帳戶之行為，同
    時幫助詐欺集團詐得前揭被害人財物，係一行為觸犯2 個幫
    助詐欺取財罪名，為想像競合犯，應從一罪處斷。起訴書雖
    未敘及被害人乙○○部分，惟此部分與起訴書敘及被害人丙○○之部分有想像競合犯之裁判上一罪關係，應為起訴效力
    所及，本院自得併為審理。爰審酌被告因一時失慮，竟輕易
    提供銀行帳戶供他人掩飾犯罪所得使用，非但增加被害人尋
    求救濟之困難，造成社會人心不安，亦助長詐騙犯罪者之氣
    焰，使詐欺犯罪者得以順利取得詐欺所得之財物，危害財產
    交易安全，及本件被害人等受詐騙之金額共計20,000元，惟
    被告犯後已坦承犯行，態度良好，且被害人乙○○、丙○○
    2 人均當庭表示原諒被告，並願意給予被告自新機會，而被
    告亦書立悔過書提出於本院，藉以表明其悔過向善之決心（
    參見本院卷第19頁、第28至29頁），又被告身處單親家庭，
    現無工作，家中尚有2 名幼子待其照顧扶養，家境清寒，此
    有臺中縣大肚鄉瑞井村村長所出具之清寒證明1 份附卷（參
    見本院卷第31頁）可佐，兼衡其犯罪之動機、目的、手段，
    及其智識程度等一切情狀，並參酌公訴人之求刑，量處如主
    文所示之刑，並諭知易科罰金之折算標準，以示懲儆。末查
    被告前未曾因故意犯罪受有期徒刑以上刑之宣告，此有臺灣
    高等法院被告前案紀錄表1 份在卷可按，其犯後已坦承犯行
    ，且書立悔過書表示認錯，並經被害人乙○○、丙○○2 人
    當庭表示願意給予其自新機會，被告經此偵審教訓及科刑宣
    告，自當知所警惕，信無再犯之虞，本院參酌上情，因認前
    開宣告之刑以暫不執行為適當，爰依刑法第74條第1 項第1
    款規定，併予宣告緩刑3 年，以啟自新。
據上論斷，應依刑事訴訟法第273 條之1 第1 項、第299 條第1
項前段，刑法第339 條第1 項、第30條第2 項、第55條、第41條
第1 項前段、第74條第1 項第1 款，刑法施行法第1 條之1 第1
項、第2 項前段，判決如主文。
本案經檢察官鄭堤升到庭執行職務。
中    華    民    國    97    年    11    月    28    日
                  刑事第一庭法  官  雷雯華
以上正本證明與原本無異。
如不服本判決應於收受判決後10日內向本院提出上訴書狀，並應
敘述具體理由；其未敘述上訴理由者，應於上訴期間屆滿後20日
內向本院補提理由書（均須按他造當事人之人數附繕本）「切勿
逕送上級法院」。
                            書記官  陳如玲
中    華    民    國    97    年    11    月    28    日
附錄本案論罪科刑法條全文：
刑法第339 條第1 項
意圖為自己或第三人不法之所有，以詐術使人將本人或第三人之
物交付者，處5 年以下有期徒刑、拘役或科或併科1 千元以下罰
金。


司法院資訊處製作；財團法人民間司法改革基金會備份。
